【裁判字號】    90,易,3379
【裁判日期】    901114
【裁判案由】    傷害
【裁判全文】
臺灣高雄地方法院刑事判決                          九十年度易字第三三七九號
    公  訴  人  臺灣高雄地方法院檢察署檢察官
    被      告  甲○○
                乙○○
右列被告等因傷害案件，經檢察官提起公訴（九十年度偵字第一二四三八號），本院
判決如左：
    主  文
甲○○傷害人之身體，處拘役參拾日，如易科罰金，以參佰元折算壹日。
乙○○傷害人之身體，處罰金參仟元，如易服勞役，以參佰元折算壹日。
    事  實
一、甲○○與乙○○之妹禮香蘭有感情糾紛，乙○○因此對甲○○心生不滿，嗣於民
    國九十年五月十八日下午四時三十六分許，甲○○騎乘一部機車，至高雄市三民
    區○○○路十三之一號乙○○之工作處所，欲找禮香蘭，適為乙○○遇見，雙方
    復因甲○○與禮香蘭感情之事而發生爭執，詎乙○○竟基於傷害之故意，先徒手
    推倒坐於機車上之甲○○，致甲○○人車倒地，甲○○起身後，亦基於傷害之故
    意徒手毆打乙○○，乙○○亦徒手還擊而毆打甲○○，致甲○○因此受有面部及
    左手臂挫傷之傷害，乙○○則受有頭部血腫、頸部擦傷、上肢多處擦傷及臉部多
    處擦傷等傷害。
二、案經甲○○及乙○○訴由高雄市政府警察局三民第二分局報告台灣高雄地方法院
    檢察署檢察官偵查起訴。
    理  由
一、訊據被告甲○○於警偵及本院審理中均坦承有右揭傷害被告乙○○之犯行，另訊
    據被告乙○○固坦承有於右揭時地與被告甲○○發生互毆之事實，惟矢口否認有
    何右揭傷害之犯行，辯稱：當時是為了自衛而動手打甲○○，伊並無毆打之意思
    云云，惟查，右揭被告二人有發生互毆之事實，業據被告甲○○於警偵及本院審
    理中均供述甚詳，核與在場目擊證人即被告乙○○之妹禮香蘭於本院審理中證述
    ：「當時我姊姊（指被告乙○○）推了甲○○一下，甲○○連同機車倒下後，甲
    ○○就起身和我姊姊徒手互毆‧‧‧」等語相符，此外，被告二人分別受有前揭
    傷害，亦有高雄榮民總醫院診斷證明書二紙在卷可憑。被告乙○○雖辯稱：伊係
    正當防衛云云，惟按正當防衛係對於現在不正之侵害，而防衛自己或他人之權利
    者而言，如彼此互毆成傷，不能證明何人先行侵害，自不得主張正當防衛，又彼
    此互毆時，必以一方初無傷人之行為，因排除對方不法之侵害而加以還擊，始得
    以正當防衛論，故侵害已過去後之報復行為，與無從分別何方為不法侵害之互毆
    行為，均不得主張防衛權，此有最高法院十七年上字第六八六號判例及三十年上
    字第一０四０號判例可資參照，被告乙○○於本院審理時，庭呈本院之申訴書中
    已自承：伊先推了被告甲○○一下等語，核與被告甲○○與證人禮香蘭前揭供述
    之情節均相符，是本案之發生係因被告乙○○先出手傷害被告甲○○，況被告乙
    ○○亦不否認嗣後其與被告甲○○彼此徒手互毆，依前揭判例意旨，被告禮香蘭
    已先出手傷害被告甲○○，又嗣後與被告甲○○互毆，故被告乙○○顯係為報復
    之行為，自無主張正當防衛而可阻卻違法之餘地。綜上所述，被告乙○○前揭所
    辯，僅係卸責之詞，不足採信，而被告甲○○已坦承犯行，是被告二人有右揭傷
    害之犯行，均足堪認定。
二、核被告二人所為，均係犯刑法第二百七十七條第一項之傷害罪。爰審酌被告二人
    雖均受有傷害，惟被告乙○○所受之傷勢較被告甲○○為重，及被告二人犯罪之
    手段、犯後態度與其他一切情狀，分別量處如主文所示之刑，並分別諭知易科罰
    金及易服勞役之折算標準。
據上論斷，應依刑事訴訟法第二百九十九條第一項前段，刑法第二百七十七條第一項
、第四十一條第一項、第四十二條，罰金罰鍰提高標準條例第一條前段、第二條，判
決如主文。
中      華      民      國      九十      年      十一      月  十四    日
                                  臺灣高雄地方法院刑事第三庭
                                          審判長法  官   宋  明  中
                                                法  官   柯  彩  燕
                                                法  官   呂  憲  雄
右正本證明與原本無異。
如不服本判決，應於判決送達後十日內，向本院提出上訴狀。
                                                書記官   許  麗  珠
中      華      民      國      九十      年      十一      月  十六    日
附錄本判決論罪科刑之法條：
中華民國刑法第二百七十七條第一項
傷害人之身體或健康者，處三年以下有期徒刑、拘役或一千元以下罰金。


司法院資訊處製作；財團法人民間司法改革基金會備份。
